臺灣高等法院臺中分院刑事判決　　　　　　　　　　九十一年度上易字第六一九號
　　上　訴　人
　　即　被　告　乙○○
　　選任辯護人　林洸鍇
右上訴人因妨害自由等案件，不服臺灣臺中地方法院九十年度易字第三五九○號中華
民國九十一年三月四日第一審判決（起訴案號：臺灣臺中地方法院檢察署九十年度偵
字第一九一七三號），提起上訴，本院判決如左：
      主  文
原判決撤銷。
乙○○共同連續以加害生命、財產之事，恐嚇他人，致生危害於安全，處有期徒刑貳
月，如易科罰金，以佰元折算壹日。
      事  實
一、乙○○因案外人丁○○無力清償其欠款，乃於民國（下同）九十年三月一日自丁○○處受讓由戊○○以「穎利化工實業有限公司（以下簡稱穎利公司）」之名義
    所簽發之付款人為臺灣中小企業銀行烏日分行（帳號為００八九九九），發票日
    各為八十六年十一月六日、八十六年十二月六日、八十七年一月六日，面額分別
    為新臺幣（下同）四十五萬元、十六萬元、四十三萬元之支票三紙及付款人為臺
    中市第八信用合作社南屯分社（帳號為八八四九號），發票日為八十六年十二月
    二十五日，面額為三十六萬九千七百三十七元（公訴人誤認為付款人亦係臺灣中
    小企業銀行烏日分行）之支票一紙。因上開四紙支票均曾經提示惟未獲兌現，乙○○於受讓上開四紙支票共計為一百四十萬九千七百三十七元之票據債權後，為
    使戊○○支付前開票款，遂於九十年三月二十三日中午十二時四十分許，夥同四
    名姓名、住居所、年籍均不詳之均年滿二十歲以上成年男子，共同基於恐嚇危害
    生命、財產之概括犯意聯絡，分乘二部自小客車（一部係賓士車車號為Ｙ六－九
    七二九號、另一部則為克萊斯勒廠牌車牌不詳）至戊○○所經營位於臺中市○○
    區○○路一段楓樹巷八十五弄二十六號之穎利公司。先由其中二名成年男子守住
    穎利公司事務所門口，乙○○則與另二名成年男子進入該公司之事務所內，並由
    乙○○向戊○○提示前揭四紙支票之影本，要求戊○○於九十年三月底前準備一
    百四十萬元清償該四紙支票票款。戊○○答稱該四紙支票係其先前支付向廠商購
    貨之貨款，但因未收到貨，故亦沒有付款等語。此時，與乙○○同行進入事務所
    內之一名較高之成年男子便向戊○○、甲○○二人恐嚇稱：「欠錢不還，難道你
    要吃子彈嗎？」等語，隨即乙○○便又向戊○○、甲○○二人接續恫嚇稱：「給
    你到月底的時間，要準備一百四十萬元，如果沒有準備的話，就一樣等著吃子彈
    。」等語，此時乙○○復接續向戊○○、甲○○二人恫嚇稱：「給你到月底的時
    間，若沒有還錢，就請你吃子彈，若敢報案，就放火燒你公司」等語。嗣於同日
    下午約三時許，乙○○又承同前之恐嚇危害生命、財產之概括犯意，再打電話至
    穎利公司，向接聽電話之戊○○恐嚇稱：「三天內準備好一百四十萬元，否則一
    切後果由你負責，如果敢報案的話，就放火燒公司」等語，以此加害生命、財產
    之事，恐嚇戊○○、甲○○二人，致使戊○○、甲○○二人心生畏怖，致生危害
    於渠二人生命、財產之安全。
二、案經戊○○訴由臺中市警察局第四分局報請臺灣臺中地方法院檢察署檢察官偵查
    起訴。
      理  由
一、訊據被告乙○○對於其於九十年三月二十三日中午十二時四十分許，夥同四名年
    籍不詳之成年男子至戊○○所經營之穎利公司催討債務乙情供認不諱，惟矢口否
    認有何恐嚇之犯行，並辯稱：伊只是純綷去找戊○○要債，當日伊與四名朋友到
    戊○○所經營之公司後，伊同行之四名朋友即先行離開，僅伊一人獨自進去協商
    債務而已，並未有恐嚇戊○○、甲○○之行為云云。惟查：右揭事實，業據告訴
    人戊○○於偵查、原審及本院審理時到庭指訴綦詳，並經被害人甲○○於原審審
    理時到庭證述屬實，且證人即現目擊者施坤輝、陳嘉煌於原審審理時亦到庭分別
    結證稱：「我躲在旁邊，因在場有五個人，不敢過去，我與陳嘉煌在一起，有聽
    到辦公室內很吵，有聽到三字經以及玻璃破碎的聲音。我有聽到被告對老闆說，
    月底前如果沒有準備一百四十萬元，就準備吃子彈，如果敢報案的話，就放火燒
    公司。」；「我躲在旁邊不敢過去，因為在場很多人。當天中午吃完飯後，想出
    去抽個煙，看到事務所門口有兩個人站在那邊，事務所內部有撞擊聲，我們不敢
    過去。我有聽到被告出來時，向我的老闆說月底之前如沒有準備一百四十萬元，
    就要吃子彈，敢報警的話，就放火燒公司。」等語（詳見原審九十一年二月十八
    日審判筆錄）。而證人施坤輝、陳嘉煌二人上開所為證言核與告訴人戊○○所指
    訴之情節悉相符合，另渠二人與被告均無仇隙，衡情當應無砌詞誣陷被告之理。
    又被告等人既係為催討多年未給付之債務，依一般經驗法則判斷，當亦無和顏悅
    色之可能，是告訴人戊○○及被害人甲○○二人所為之指述應可採信。綜上諸情
    ，足認被告有以上開言語恐嚇戊○○、甲○○。又被告上開言語恐嚇之行為，亦
    足使戊○○、甲○○二人知悉渠二人將受有生命、財產之惡害，且因而生畏怖之
    心理狀態，並致生危害於渠二人之安全無誤。本件事證明確，被告犯行洵堪認定
    。至於被告請求傳訊丁○○，惟該員業已於警、偵訊時陳述甚為明確，且本件事
    證已明，自無再予傳訊之必要，附此敘明。
二、核被告所為，係犯刑法第三百零五條之恐嚇危害安全罪。又被告等人出言恐嚇被
    害人甲○○部分（不包括被告乙○○於電話中恐嚇戊○○部分）雖未據公訴人起
    訴，然此部分亦據被害人甲○○到庭指述在卷（詳見原審九十一年二月十八日審
    判筆錄），且此部分事實與公訴人起訴之犯罪事實既具有想像競合犯之裁判上一
    罪關係，應為起訴效力所及，自在法院所得審理之範圍，併予敘明。另被告與該
    四名不詳姓名之成年男子間，就上開犯行，均具有犯意聯絡及行為分擔，為共同
    正犯。再被告等以一恐嚇行為觸犯二個恐嚇危害安全罪名（即指被告等在事務所
    內出言恐嚇戊○○與甲○○部分，但不包括被告乙○○於電話中恐嚇戊○○部分
    ）係屬同種之想像競合犯，應依法從一重論處恐嚇危害安全罪。又查被告等人在
    事務所內先後多次出言恐嚇戊○○、甲○○，各係利用同一機會，在同一時段就
    同一犯罪構成事實，本於單一犯意接續進行，以實現一犯罪構成要件之單一行為
    ，屬接續犯，應以一罪論，另查被告先後二次（指在事務所內及在電話中）恐嚇
    危害安全之犯行，時間緊接，觸犯構成要件相同之罪，顯係基於概括犯意反覆為
    之，為連續犯，應依刑法第五十六條之規定，以一罪論。原審對被告論罪科刑，
    固非無見，惟查本件被告毀損之物品，係放置於穎利公司，屬穎利公司所有之物
    品，而本件未據穎利公司合法告訴（理由如後段所述），自不得依實體予以論罪
    科刑，原審未加詳查，仍論被告犯毀損罪，即有未當。被告上訴仍執前詞否認犯
    罪，惟查本件事證明確，前已敘明，核無不合，被告上訴雖無理由，惟原審判決
    既有上開可議之處，自應由本院將原審判決撤銷改判，爰審酌被告之平日素行、
    犯罪之動機、目的係因戊○○積欠票款而未清償，乃找戊○○處理，因未如願，
    始為上開犯行、其犯罪之手段、所生之危害及於犯罪後未能坦承犯行並交待其他
    共犯之資料，復未與被害人達成和解賠償損害等一切情狀，量處如主文第二項所
    示之刑，並諭知易科罰金之折算標準，以示懲儆。
三、公訴意旨另以：被告乙○○於九十年三月二十三日中午十二時四十分許，夥同四
    名姓名、住居所、年籍均不詳之均年滿二十歲以上成年男子，共同基於毀損之犯
    意聯絡，分乘二部自小客車（一部係賓士車車號為Ｙ六－九七二九號、另一部則
    為克萊斯勒廠牌車牌不詳）至戊○○所經營位於臺中市○○區○○路一段楓樹巷
    八十五弄二十六號之穎利公司。由乙○○以動作示意另一名同行進入事務所內較
    胖之成年男子動手搗毀戊○○所有掛在事務所牆上之鏡子（上含時鐘）一面，致
    該鏡子（上含時鐘）一面因破裂而損壞，復於二十分鐘後欲離去時再由該名較胖
    之成年男子接續以腳踹置放打卡鐘之三層櫃一個，致該三層櫃外板凹陷而損壞，
    及使置放於三層櫃上之打卡鐘一個掉落損壞，足以生損害於戊○○。因認被告等
    人此部分涉犯刑法第三百五十四條之毀損罪嫌，按毀損罪依刑法第三百五十七條
    之規定須告訴乃論，本件毀損罪部分雖據戊○○告訴，然被毀損之物係放置在穎
    利公司，戊○○並未提出該物品非屬公司所有，且戊○○之妻甲○○於警局初訊
    時已供稱：「在：：：我先生戊○○經營的穎利公司內，恐嚇我先生及毀損公司
    內之家俱」（見偵查卷第五頁反面），又告訴人戊○○復於警訊時陳述稱：「在
    我公司打破鏡子及用腳踏壞打卡鐘櫃子離去」（見偵查卷第十九頁反面）即已供
    明屬於公司內之物，又查被毀損之物為公司內之鏡子、櫃子及打卡鐘，顯係放置
    公司所使用，屬公司所有無誤，而本件毀損部分穎利公司並無合法告訴（戊○○
    並未代公司提出毀損之告訴），而告訴乃論之罪，既未經告訴，依刑事訴訟法第
    三百零三條第三款規定應諭知不受理之判決，惟公訴意旨認此毀損罪部分與科刑
    之恐嚇罪，有方法結果之牽連犯關係，為裁判上一罪，因此本件毀損罪部分，不
    另為不受理之諭知，併此敘明。
四、據上論斷，應依刑事訴訟法第三百六十九條第一項前段、第三百六十四條、第二
    百九十九條第一項前段、刑法第二十八條、第五十六條、第三百零五條、第四十
    一條第一項前段，罰金罰鍰提高標準條例第一條前段、第二條，判決如主文。
本案經檢察官丙○○到庭執行職務。
中      華      民      國    九十一  年    七      月      十六        日
                     臺灣高等法院臺中分院刑事第三庭
                                         審判長法  官  陳  朱  貴
                                               法  官  廖  柏  基
                                               法  官  劉  連  星
右正本證明與原本無異。
不得上訴。
                                               書記官  李  妍  嬅
中      華      民      國    九十一     年      七       月    十六    日
附錄本案論罪科刑法條全文：
刑法第三百零五條：
恐嚇危害安全罪以加害生命、身體、自由、名譽、財產之事，恐嚇他人致生危害於安
全者，處二年以下有期徒刑、拘役或三百元以下罰金。
                                                                        Ｆ
